【裁判字號】    97,交上訴,164
【裁判日期】    980409
【裁判案由】    公共危險等
【裁判全文】
臺灣高等法院刑事判決               97年度交上訴字第164號
上  訴  人  臺灣桃園地方法院檢察署檢察官
被      告  丙○○
選任辯護人  林良財律師
            游香瑩律師
            李明哲律師
上列上訴人因被告公共危險等案件，不服台灣桃園地方法院九十
七年度交訴字第三十號，中華民國九十七年九月十八日第一審判
決（起訴案號：台灣桃園地方法院檢察署九十七年度偵字第一二
五三號），提起上訴，本院判決如下：
    主  文
原判決撤銷。
丙○○因過失傷害人，處拘役參拾日，如易科罰金，以新台幣壹
仟元折算壹日；又駕駛動力交通工具肇事，致人受傷而逃逸，處
有期徒刑陸月，如易科罰金，以新台幣壹仟元折算壹日。
    事  實
一、丙○○於民國九十六年九月十六日下午六時二十四分許，騎
    乘Ｎ五Ｎ－二二六號重型機車，由桃園縣龜山鄉○○路左轉
    大同路二三六巷，再右轉大同路往兔坑村方向行駛，於行近
    大同路二四○號前時，本應注意後行車超越前行車時，應顯
    示左方向燈，並於前車左側保持半公尺以上之間隔超過，行
    至安全距離後，再顯示右方向燈駛入原行路線，而依當時傍
    晚，車道二旁有商家及路燈照明、柏油路面、路面乾燥、無
    缺陷、亦無障礙物、視距良好，無不能注意情事，竟疏未注
    意，未與右側車輛保持安全車距，其機車右後照鏡擦碰沿大
    同路往兔坑方向直行之乙○○騎乘後載友人甲○○之○一三
    －ＢＱＰ號重型機車左後照鏡，致乙○○、甲○○騎乘之機
    車重心不穩倒地，其二人坐倒地上，甲○○因而受有尾椎骨
    骨折之傷害，乙○○受有左手關節、左腳膝蓋、小腿擦傷之
    傷害（乙○○未提出告訴）。詎丙○○於肇事後，並未停車
    給予受傷之甲○○、乙○○二人必要救護或打電話報警，僅
    回頭看一下，旋即騎機車駛離逃逸。嗣經甲○○經其父母陪
    同向桃園縣警察局龜山分局龜山派出所報案，調取車禍發生
    現場前方不遠處之大同路二四五巷與明德交岔路口所設置之
    監視器錄製之監視錄影查看，因而循線查獲丙○○到案。
二、案經甲○○告訴桃園縣警察局龜山分局報告台灣桃園地方法
    院檢察署檢察官偵查起訴。
    理  由
壹、證據能力部分：
一、告訴人即證人甲○○、證人乙○○於檢察官偵訊時供述之證
    據能力：
    證人甲○○、乙○○於偵查中向檢察官所為之陳述，屬被告
    以外之人於審判外所為之陳述，為傳聞證據，惟現階段刑事
    訴訟法規定檢察官代表國家偵查犯罪、實施公訴，依法其有
    訊問被告、證人及鑑定人之權，證人、鑑定人且須具結，而
    實務運作時，檢察官偵查中向被告以外之人所取得之陳述，
    原則上均能遵守法律規定，不致違法取供，是以，刑事訴訟
    法於九十二年二月六日修正時，即為兼顧理論與實務，以該
    法第一百五十九條之一第二項規定，除顯有不可信之情況者
    外，得為證據。查證人甲○○、乙○○偵查時，以證人之身
    分陳述，經告以具結義務及偽證處罰後，於命朗讀結文後具
    結，係於負擔偽證罪之處罰心理下證述，並以具結擔保其供
    述之真實性，又無受其他不當外力干擾之情形，是其等於偵
    查所為之供述，依刑事訴訟法第一百五十九條之一第二項規
    定，得為本案之證據，且經本院於審判期日依法進行證據之
    調查、辯論，當事人於訴訟上程序權利，已受保障。
二、證人甲○○、乙○○於警詢供述之證據能力：
    被告以外之人於審判外之陳述，雖不符合刑事訴訟法第一百
    五十九條之一至第一百五十九條之四之規定，但經當事人於
    審判程序同意作為證據，法院審酌該言詞陳述或書面陳述作
    成時之情況，認為適當者，亦得為證據；當事人、代理人或
    辯護人於法院調查證據時，知有第一百五十九條第一項不得
    為證據之情形，而未於言詞辯論終結前聲明異議者，視為有
    前項之同意；刑事訴訟法第一百五十九條之五第一項、第二
    項分別定有明文。檢察官、被告丙○○及辯護人對於證人甲○○、乙○○警詢供述之證據能力，於本院準備程序及審理
    時，均表示無意見而不予爭執，且迄至言詞辯論終結前亦未
    再聲明異議，本院審酌上開證據資料製作時之情況，尚無違
    法不當及證明力明顯過低之瑕疵之情形，爰依刑事訴訟法第
    一百五十九條之五第二項規定，認例外均具有證據能力。且
    證人甲○○於原審及本院審理時、證人乙○○於原審審理時
    ，以證人身分到庭實施交互詰問，其等具結立於證人之地位
    而為陳述，並使檢察官、被告及其辯護人就本案件有詰問證
    人甲○○、乙○○現在與先前陳述瑕疵之機會，踐行保障被
    告對於證人甲○○、乙○○之正當詰問權，證人甲○○、乙○○於警詢之供述，瑕疵即經補正，自得作為其等於審判期
    日所為證言之補強。
貳、實體部分：
一、訊據被告否認有上揭過失傷害及肇事逃逸之犯行，辯稱：「
    …機車擦撞處，乙○○沒有仔細看，他（她）當時只有扶著
    他（她）的機車，並沒有近距離看擦撞處，我沒有撞到他們
    （她們），也沒有肇事逃逸…」（九十七年十一月十七日本
    院準備程序筆錄第二頁）、「…我沒有撞到她（乙○○、甲○○），後照鏡也沒有擦撞痕跡…機車比對照片有瑕疵，警
    察拍照時是斜斜的拍，由上往下拍，二者相差快一個後照鏡
    的距離…我沒有回頭看，我戴的是四分之三的安全帽，就算
    回頭也看不出來臉是胖胖的…（為何對方所指述的黑色機車
    與紅色外套，與你穿著及機車特徵相符，如此湊巧？）我不
    是穿紅色外套，是穿紅色衣服，我不知道為什麼這麼湊巧…
    」（九十八年三月十九日本院審判筆錄第二頁、第三頁、第
    五頁）等語。
二、經查：
  (一)證人乙○○於九十六年九月十六日下午六時二十分至三十分
    許，騎乘○一三－ＢＱＰ號重型機車，其後搭載告訴人，沿
    桃園縣龜山鄉○○路由萬壽路二段往兔坑村方向行駛，於通
    過大同路二三六巷口，在大同路二四○號前，適遇被告騎乘
    Ｎ五Ｎ－二二六號重型機車，由二三六巷口駛出右轉大同路
    往兔坑村方向前進之同向後方駛至，自其二人機車左後方靠
    近，該機車之右照後鏡擦碰○一三－ＢＱＰ號重型機車左照
    後鏡，致○一三－ＢＱＰ號重型機車倒地，告訴人、證人乙○○坐倒地上，告訴人因而受有尾椎骨骨折之傷害，證人乙○○受有左手關節、左腳膝蓋、小腿擦傷之傷害（乙○○未
    提出告訴），被告僅回頭看一下，即騎乘機車逃離等情，已
    據告訴人於警詢、偵查、原審及本院審理、證人乙○○於警
    詢、偵查及原審審理時證述甚詳（九十七年度偵字第一二五
    三號卷第八頁、第九頁、第十頁、第十一頁、第三十三頁、
    第三十四頁、原審卷第二十二頁、第二十三頁、第二十五頁
    至第二十七頁、第二十九頁至第三十一頁、九十八年三月十
    九日本院審判筆錄第七頁），並有道路交通事故現場圖、現
    場及車輛照片、監視錄影翻拍照片（同前偵查卷第十三頁至
    第二十五頁、第二十六頁、原審卷第三十八頁至第四十八頁
    、本院卷第二十七頁至第二十九頁、第三十一頁至第三十三
    頁）、行政院國軍退除役官兵輔導委員會桃園榮民醫院診斷
    證明書（同前偵查卷第十二頁）在卷可稽。
  (二)雖然被告始終否認有與證人乙○○騎乘之機車發生擦碰，歷
    次辯稱：「…當日我從明德路左轉大同路二三六巷，再右轉
    大同路往兔坑村方向行駛，速度約五十至六十公里。天氣晴
    、視線良好，車流量也不多…（當時是否有看見當事人兩個
    女孩騎一部機車？）沒有看到…（當時是否有看見兩個女孩
    共騎一部機車跌倒在地？）沒看到…」（九十六年十月二十
    七日警詢筆錄，同前偵查卷第五頁）、「…我沒有撞到她們
    （乙○○、告訴人），我的機車後照鏡也沒有壞…」（九十
    七年一月二十一日偵查筆錄，同前偵查卷第三十四頁）、「
    …不是我撞到他（她）們（告訴人、乙○○）…」（九十七
    年七月十日原審準備程序筆錄，原審卷第二十頁）、「…機
    車擦撞處，乙○○沒有仔細看，他（她）當時只有扶著他（
    她）的機車，並沒有近距離看擦撞處，我沒有撞到他們（她
    們），也沒有肇事逃逸…」（九十七年十一月十七日本院準
    備程序筆錄第二頁）、「…我沒有撞到她（乙○○、甲○○
    ），後照鏡也沒有擦撞痕跡…機車比對照片有瑕疵，警察拍
    照時是斜斜的拍，由上往下拍，二者相差快一個後照鏡的距
    離…我沒有回頭看，我戴的是四分之三的安全帽，就算回頭
    也看不出來臉是胖胖的…（為何對方所指述的黑色機車與紅
    色外套，與你穿著及機車特徵相符，如此湊巧？）我不是穿
    紅色外套，是穿紅色衣服，我不知道為什麼這麼湊巧…」（
    九十八年三月十九日本院審判筆錄第二頁、第三頁、第五頁
    ）等語。
  (三)然而，
  (1)告訴人於警詢、偵查及原審均明確指稱：「…當時我沒看到
    車號，只看到對方穿紅色上衣、戴一頂安全帽、體形（型）
    微胖，我有看到對方側面臉有點胖…」（九十六年十月十五
    日警詢筆錄，同前偵查卷第八頁）、「…對方的臉有點胖胖
    的…我有看到對方紅色上衣，銀色安全帽，因為跌倒時，我
    的方向剛好是朝對方的方向看過去…」（九十七年一月二十
    一日偵查筆錄，同前偵查卷第三十四頁）、「…經過大同路
    二四○號前…被後方的車撞到…我是抱著乙○○…不太清楚
    是那個位置撞到…撞到我們的機車離我們很近…當時我有看
    到機車騎士身上衣服的顏色是紅色…騎士身形（型）壯碩…
    我有看到騎士的側臉是肉肉的…安全帽有點亮，會反光，看
    起來是淺色…（你當時有無看到擦撞到你們的機車是什麼顏
    色？）因為晚上不是很清楚，但我確定是深色…」（九十七
    年七月十日原審審判筆錄，原審卷第二十九頁）等語，而證
    人乙○○亦證稱：「…我沒有看到車號，只看到對方戴一頂
    四分之三銀色安全帽，當時對方有轉頭，體形（型）有點胖
    …」（九十六年十月十五日警詢筆錄，同前偵查卷第十頁）
    、「…有一台機車從我們左邊擦撞我機車的後視鏡…我沒有
    看到他穿什麼樣的衣服，體型胖…擦撞後，他有回頭…沒有
    停車，就直接騎走了…」（九十七年一月二十一日偵查筆錄
    ，同前偵查卷第三十四頁）、「…同向左邊有一台機車就從
    後面要超越我們的車，然後他機車右邊的後照鏡勾到我機車
    左邊的後照鏡，導致我們的機車摔倒，甲○○受傷…（當時
    有看到擦撞到你們的機車的特徵？）黑色，還有看到騎士的
    安全帽是銀色四分之三罩，我記得是這樣…（有無看見騎士
    是穿什麼顏色的衣服？）沒有…（有注意車號是多少嗎？）
    沒有，因為他很快就過去了…（妳說的那台黑色機車擦撞到
    你們之後，騎士有無什麼反應？）他有回頭看到，然後加速
    往前騎…」（九十七年七月十日原審審判筆錄，原審卷第二
    十二頁、第二十三頁）等語，再觀諸卷附之九十六年九月十
    六日下午五時五十八分十二秒之現場監視錄影翻拍照片（同
    前偵查卷），畫面出現一名騎乘深色重型機車騎士，背對鏡
    頭前行，該機車騎士頭戴銀色安全帽，穿紅色長袖上衣，黑
    色過膝之褲子，被告承認該照片出現之機車騎士係其本人（
    同前偵查卷第三十四頁），並經告訴人及證人乙○○當庭指
    認，確認被告之身型、模樣，符合肇事騎士之身型、模樣，
    足見告訴人及證人乙○○並非單憑其個人知覺，而恣意判斷
    被告即肇事之人，且告訴人及證人乙○○騎乘機車行進中，
    突然遭到其他機車擦碰而跌坐地上，於受驚嚇之際，及肇事
    者立即離開現場，自無法詳細觀察肇事者之臉部特徵，及記
    下肇事車號，僅記住肇事者之身型、衣著、機車顏色、安全
    帽規格等特徵，與常情並未相悖，告訴人及證人乙○○上述
    證詞，適足證明其二人係依據當時見聞而據實陳述。更何況
    ，監視器監錄到肇事者之影像，是背對鏡頭騎機車前行，最
    後從畫面消失，無從看到該機車騎士所戴安全帽之規格，是
    半罩式、四分之三罩式或全罩式，證人乙○○證稱因肇事者
    有回頭看，看見其戴四分之三罩式之安全帽（同前偵查卷第
    十頁、原審卷第二十二頁），被告亦坦認當日騎乘Ｎ五Ｎ－
    二二六號重型機車行經龜山鄉○○路二四○號前係戴四分之
    三式之安全帽（九十八年三月十九日本院審判筆錄第五頁）
    ，益見證人乙○○之證詞真實可採。
  (2)警方調取告訴人、證人乙○○發生車禍地點－桃園縣龜山鄉
    ○○路二四○號前方相隔不遠之大同路二四五巷與明德路交
    岔路口所設置之監視器有關車禍發生當時前後數十分鐘之監
    視錄影，畫面顯示：於時間九十六年九月十六日下午五時五
    十八分十二秒許，一名頭戴銀色安全帽，穿紅色長袖上衣，
    黑色過膝之褲子之體型微胖之人騎乘車號Ｎ五Ｎ－二二六號
    重型機車，背對鏡頭前行，於同日下午六時零分五十八秒至
    六時一分，一名頭戴安全帽，穿深色無袖上衣之人，騎乘車
    號ＡＹ六－八八○號深色重型機車背對鏡頭前行，此有監視
    錄影翻拍照片（同前偵查卷第二十六頁、本院卷第二十七頁
    、第二十八頁），惟上述監視畫面顯示之時間有誤差，遲延
    二十六分鐘，此已據告訴人及調取監視錄影之警員陳靖文陳
    明在卷（九十七年八月十四日原審審判筆錄，原審卷第六十
    八頁、第七十二頁），參酌告訴人證稱車禍發生後，旋在車
    禍現場，持用行動電話與房東及其父親聯絡，通話時間為九
    十六年九月十六日下午六時二十九分二十秒、六時三十四分
    三十八秒，此亦有告訴人使用之行動電話通話明細（同前偵
    查卷第三十九頁）可憑，可知Ｎ五Ｎ－二二六號、ＡＹ六－
    八八○號重型機車經過本案車禍發生地點之時間為九十六年
    九月十六日下午六時二十四分許、同日六時二十六分許，與
    告訴人、證人乙○○騎乘機車遭擦碰之時間相近；而且，本
    件車禍發生地點雖未設置監視錄影，惟雙方機車發生擦碰之
    地點，與前方之大同路二四五巷與明德路交岔路口所設置往
    兔坑方向拍攝之監視器監視範圍相隔不遠，以時速五十公里
    之車速行進，數秒鐘即可抵達，有現場照片可稽（原審卷第
    四十六頁、第四十七頁），告訴人於原審及本院審理時明確
    指證發生機車擦撞後，肇事機車係直行大同路往兔坑村方向
    直行，被告於警詢、偵查亦自承九十六年九月十六日有騎乘
    Ｎ五Ｎ－二二六號重型機車經過桃園龜山鄉○○路二四○號
    前往兔坑村方向行駛，當天未將該騎車借予他人騎駛，且坦
    認前揭監視錄影翻拍照片之Ｎ五Ｎ－二二六號重型機車騎士
    即其本人（同前偵查卷第五頁、第三十四頁）等情，再參酌
    ＡＹ六－八八○號重型機車所有人、被告及證人乙○○於九
    十六年十月二十七日，經通知各自騎乘ＡＹ六－八八○號、
    Ｎ五Ｎ－二二六號、○一三－ＢＱＰ號重型機車至桃園縣警
    察局龜山分局龜山派出所調查，經警勘察ＡＹ六－八八○號
    、Ｎ五Ｎ－二二六號、○一三－ＢＱＰ號重型機車之車損狀
    況及相互比對後照鏡高度，ＡＹ六－八八○號重型機車之後
    照鏡高度低於與○一三－ＢＱＰ號重型機車後照鏡擦碰痕跡
    之高度，Ｎ五Ｎ－二二六號、○一三－ＢＱＰ號二輛重型機
    車之照後鏡高度則相近，及○一三－ＢＱＰ號重型機車左照
    後鏡，有擦碰痕跡，有照片可憑（同前偵查卷第十四頁至第
    十八頁、第二十四頁），及證人乙○○亦證稱：「…比對後
    照鏡高度是差不多的…二台車的後照鏡都有一點擦撞痕跡…
    就是有點灰灰白白…」（九十七年七月十日原審審判筆錄，
    原審卷第二十八頁）等語，參以車禍發生當時及之前，車禍
    現場之車道上車輛不多，此亦據被告、告訴人及證人乙○○
    供明在卷，自足以排除告訴人及證人乙○○有誤認之情形。
  (3)綜上所述，被告之身型及其於九十六年九月十六日騎駛Ｎ五
    Ｎ－二二六號重型機車之穿著等特徵，與告訴人、證人乙○○所指證之情形相符合，且被告確實有於案發當時行經肇事
    地點，應可認定被告有於前揭時、地騎乘Ｎ五Ｎ－二二六號
    重型機擦碰同向右側之證人乙○○所騎乘後載告訴人之○一
    三－ＢＱＰ號重型機車。
  (四)按後行車超越前行車時，應顯示左方向燈，並於前車左側保
    持半公尺以上之間隔超過，行至安全距離後，再顯示右方向
    燈駛入原行路線，此為道路交通安全規則第一百零一條第一
    項第五款定有明文。被告騎乘重型機車上路，對於上述交通
    安全規則自應確實遵守，以維護交通秩序，確保交通安全。
    本件車禍發生地點在桃園縣龜山鄉○○路二四○號之往兔坑
    村方向之車道上，當時係傍晚，車道二旁有商家及路燈照明
    、天候晴，視線良好，該處又係直路，此已據被告供述在卷
    ，並有道路交通事故現場圖、現場照片（同前偵查卷第十三
    頁、第十九頁至第二十一頁）可稽，可知並無不能注意之情
    形。惟由告訴人、證人乙○○證述被告騎乘機車自同向左後
    方駛至，於經過乙○○騎乘、告訴人搭乘之機車時，其機車
    右後照鏡與證人乙○○、告訴人共乘之機車左後照鏡擦碰之
    供述以觀，顯然被告超車時未保持適當之安全間隔，其有違
    反上述交通安全規則而有過失至明。則被告之過失行為與告
    訴人受傷結果間，具有相當之因果關係。
  (五)又被告於上開時、地肇事致人受傷後，未停車報警處理，並
    對傷者施以必要救護，逕自騎乘機車離開之事實，已據告訴
    人、證人乙○○證述屬實，並有上開監視器翻拍照片二張在
    卷可稽。被告雖一再辯稱騎乘機車行經桃園縣龜山鄉○○路
    二四○號前，未與其他機車發生擦撞云云，惟本件交通事故
    發生時，證人乙○○騎乘機車後載告訴人，原係於被告騎乘
    之機車右前方，超車通過時，被告騎乘上開機車之右後照鏡
    與證人乙○○、告訴人共乘之機車左後照鏡擦碰後，致證人
    乙○○、告訴人機車倒地之事實，已如前述。而被告於騎乘
    機車時，本應對其車輛前方及四周之情形加以注意，且由其
    車輛右前方之後視鏡即可發現證人乙○○、告訴人所共乘之
    機車倒地之狀況，詎被告竟諉以不知情云云，實難令人置信
    。更何況，依據告訴人、證人乙○○指稱，被告於機車發生
    擦碰後有回頭看，旋即駛離之情節，足證被告主觀上確實知
    悉其已肇事，而為駕車逃逸之行為甚明。
  (六)綜上所述，被告所為上開辯解，均屬事後卸責之詞，不足採
    信。本件事證明確，被告之犯行堪以認定。
三、查被告於上開時地騎乘重型機車，因過失與證人乙○○所騎
    乘其後搭載告訴人之機車發生擦碰，造成告訴人因而受有尾
    椎骨骨折之傷害，證人乙○○受有左手關節、左腳膝蓋、小
    腿擦傷之傷害（證人乙○○未提出告訴），核其所為，係犯
    刑法第二百八十四條第一項前段之過失傷害罪；又其於肇事
    致告訴人、證人乙○○受傷後，未留下救助告訴人、證人乙○○，旋即逃離現場之行為，核係犯刑法第一百八十五條之
    四之肇事逃逸罪。其所犯上開二罪，犯意各別，罪名不同，
    應分論併罰之。
四、原審認不能證明被告犯罪，而諭知無罪之判決，尚有未合，
    檢察官上訴意旨執此指摘原判決不當，為有理由，應由本院
    將原判決撤銷改判。爰審酌被告因騎乘機車疏未注意以致告
    訴人、證人乙○○（未提出告訴）受有傷害，於肇事後亦未
    施以救助，旋即逃逸，告訴人所受傷勢尚非嚴重，及被告犯
    罪後迄今，仍未能賠償告訴人之損失，且始終否認犯行之犯
    罪後態度等一切情狀，關於過失傷害部分，量處拘役三十日
    ，及諭知以新台幣一千元折算一日之易科罰金標準，關於肇
    事逃逸部分，量處有期徒刑六月，及諭知以新台幣一千元折
    算一日之易科罰金標準。
據上論斷，應依刑事訴訟法第三百六十九條第一項前段、第三百
六十四條、第二百九十九條第一項前段、刑法第一百八十五條之
四、第二百八十四條第一項前段、第四十一條第一項前段、刑法
施行法第一條之一，判決如主文。
本案經檢察官劉異海到庭執行職務。
中    華    民    國    98    年    4     月    9     日
                刑事第十三庭審判長法  官   曾德水
                                  法  官   趙文卿
                                  法  官   林婷立
以上正本證明與原本無異。
過失傷害部分，不得上訴。
關於肇事逃逸部分，如不服本判決，應於收受送達後10日內向本
院提出上訴書狀，其未敘述上訴之理由者並得於提起上訴後10日
內向本院補提理由書（均須按他造當事人之人數附繕本）「切勿
逕送上級法院」。
                                  書記官   王增華
中    華    民    國    98    年    4     月    15    日
附錄本案論罪科刑法條全文：
中華民國刑法第一百八十五條之四
駕駛動力交通工具肇事，致人死傷而逃逸者，處六月以上五年以
下有期徒刑。
中華民國刑法第二百八十四條
因過失傷害人者，處六月以下有期徒刑、拘役或五百元以下罰金
，致重傷者，處一年以下有期徒刑、拘役或五百元以下罰金。
從事業務之人，因業務上之過失傷害人者，處一年以下有期徒刑
、拘役或一千元以下罰金，致重傷者，處三年以下有期徒刑、拘
役或二千元以下罰金。


司法院資訊處製作；財團法人民間司法改革基金會備份。
